【裁判字號】    97,交聲,2730
【裁判日期】    980210
【裁判案由】    交管條例聲異
【裁判全文】
臺灣板橋地方法院交通事件裁定        97年度交聲字第2730號
原處分機關  交通部公路總局臺北區監理所
異  議  人
即受處分人  甲○○
上列受處分人因違反道路交通管理處罰條例案件，不服交通部公
路總局臺北區監理所中華民國97年9 月10日北監自裁字裁40-RA0
000000號裁決處分（舉發案號：基隆市警察局96年6 月14日基警
交字第RA0000000 號），聲明異議，本院裁定如下：
    主  文
原處分撤銷。
甲○○汽車駕駛人，行經有燈光號誌管制之交岔路口闖紅燈，處
新臺幣貳仟柒佰元，並記違規點數參點。
    理  由
一、原處分意旨略以：異議人即受處分人甲○○所有之車號3623
    -KE 號自用小客車，於民國96年5 月28日0 時29分許，經人
    駕駛行經西濱公路與武聖街144 巷口，因有「駕車行經有燈
    光號誌管制之交岔路口闖紅燈」之違規行為，經基隆市警察
    局交通警察隊執勤員警以科學儀器拍照取得證據資料後，製
    單對於該車所有人即異議人逕行舉發，並查證違規屬實，爰
    依道路交通管理處罰條例第53條第1 項規定裁處罰鍰新臺幣
    （下同）5,400 元。
二、異議意旨略以：異議人對於闖紅燈之違規事實不予爭執，但
    沒有收到舉發通知單，不應加倍罰鍰等語。
三、按汽車駕駛人，行經有燈光號誌管制之交岔路口闖紅燈者，
    處1,800 元以上5,400 元以下罰鍰，並記違規點數3 點，道
    路交通管理處罰條例第53條第1 項、第63條第1 項第3 款定
    有明文。又汽車駕駛人有闖紅燈、或經以科學儀器取得證據
    資料證明其行為違規之情形，當場不能或不宜攔截製單舉發
    者，得逕行舉發；逕行舉發，應記明車輛牌照號碼、車型等
    可資辨明之資料，以汽車所有人為被通知人製單舉發，同條
    例第7 條之2 第1 項第1 款、第7 款、同條第4 項亦規定明
    確。再者，處理違反道路交通管理事件，有關文書送達之程
    序，依行政程序法之規定；送達，於應受送達人之住居所、
    事務所或營業所為之，但在行政機關辦公處所或他處會晤應
    受送達人時，得於會晤處所為之；於應送達處所不獲會晤應
    受送達人時，得將文書付與有辨別事理能力之同居人、受僱
    人或應送達處所之接收郵件人員；送達不能依上述方法為之
    者，得將文書寄存送達地之地方自治或警察機關，若由郵務
    機關送達者，得將之寄存於送達地之郵政機關，並作送達通
    知書兩份，一份黏貼於應受送達人住居所、事務所、營業所
    或其就業處所門首，另一份交由鄰居轉交或置於該送達處所
    信箱或其他位置，以為送達，此於違反道路交通管理事件統
    一裁罰基準及處理細則第5 條、行政程序法第72條第1 項、
    第73條第1 項及第74條第1 項、第2 項分別規範甚明。
四、經查：
（一）本件異議人即受處分人甲○○所有之車號3623-KE 號自用
      小客車，於96年5 月28日0 時29分許，經人駕駛行經有燈
      光號誌管制之西濱公路與武聖街144 巷口，因有「駕車行
      經有燈光號誌管制之交岔路口闖紅燈」之違規行為，經基
      隆市警察局交通警察隊執勤員警以科學儀器拍照取得證據
      資料後，製單對於該車所有人即異議人逕行舉發，嗣經原
      處分機關函請舉發單位查復，並綜合相關資料審查結果，
      認上開違規屬實，而依道路交通管理處罰條例53條第1 項
      規定裁處罰5,400 元等情，此有採證相片、舉發違反道路
      交通管理事件通知單、基隆市警察局97年10月20日基警交
      字第0970028457號函、違反道路交通管理事件裁決書等影
      本各1 件附卷可稽，異議人對此亦無任何爭執，其違規事
      實至為明確。
（二）嗣舉發單位即基隆市警察局交通警察隊將上開舉發通知單
      寄出，向異議人住所即臺北縣永和市○○路173 巷2 弄14
      號為送達之結果，因以掛號郵寄未獲會晤本人或有辨別事
      理能力之同居人、受僱人或應送達處所之接收郵件人員，
      經招領逾期而遭退回，乃於97年7 月4 日將上開舉發通知
      單寄存於送達地之郵政機關即臺北縣永和郵局，並作送達
      通知書兩份，一份粘貼於應受送達人門首，另一份置於應
      送達處所信箱或適當位置，而完成送達程序，此有基隆市
      警察局97年10月20日基警交字第0970028457號函及其檢附
      之交寄大宗掛號函件存根影本、基隆市警察局交通隊送達
      證書影本各1 件在卷可證，是本件舉發通知單之送達程序
      ，於法尚無不合。惟查：本件舉發通知單應於寄存郵局之
      時即97年7 月4 日起，經10日始生合法送達之效力，但依
      該舉發通知單上所載，異議人應到案日期為96年7 月14日
      ，參以本件係逕行舉發案件，異議人顯然無法於本件舉發
      通知單上所載應到案日期前，自行到案陳述不服舉發意見
      或繳納罰鍰，原處分機關既未給予異議人於指定期限內自
      動到案之機會，竟遽對異議人裁處最高額之罰鍰，難認無
      疵誤可指。何況前揭裁決，亦漏未依道路交通管理處罰條
      例第63條第1 項第3 款之規定裁處異議人記違規點數3 點
      ，所認更有未洽。原處分機關所為之裁決處分既有上揭違
      失，即屬無從維持，應由本院將原處分撤銷，並逕依道路
      交通管理處罰條例第53條第1 項、第63條第1 項第3 款及
      違反道路交通管理事件統一裁罰基準表所定之標準，自為
      裁定如主文第二項所示，以期適法。
五、依道路交通管理處罰條例第87條第2 項，道路交通案件處理
    辦法第20條，裁定如主文。
中    華    民    國    98    年    2     月    10    日
                  交通法庭  法  官  朱嘉川
以上正本證明與原本無異。
如不服本裁定應於送達後5 日內向本院提出抗告狀。
                            書記官  陳聖儒
中    華    民    國    98    年    2     月    10    日


司法院資訊處製作；財團法人民間司法改革基金會備份。
